---
title: "Çalışma 1"
editor: 
  markdown: 
    wrap: 72
---



library('dslabs') data(mtcars)

custom_summary \<- function(data) { \# Boş bir liste oluştur
statistics_with_values \<- list()

\# Her bir sütun için for (col in names(data)) { \# İstatistikleri
hesapla mean_value \<- mean(data\[\[col\]\]) median_value \<-
median(data\[\[col\]\]) sd_value \<- sd(data\[\[col\]\]) min_value \<-
min(data\[\[col\]\]) max_value \<- max(data\[\[col\]\])

```         
# Sütun adını kullanarak istatistikleri liste olarak ekleyin
statistics_with_values[[col]] <- list(
  Mean = mean_value,
  Median = median_value,
  Standard_Deviation = sd_value,
  Minimum = min_value,
  Maximum = max_value,
  Values = data[[col]]
)
```

}

return(statistics_with_values) }

# Fonksiyonu çağırarak istatistikleri al

mtcars_statistics_with_values \<- custom_summary(mtcars)

# Sonuçları yazdır

for (col_name in names(mtcars_statistics_with_values)) { cat("Column:",
col_name, "\n") print(mtcars_statistics_with_values\[\[col_name\]\])
cat("\n") }

## Bu bölümde toplam 3 görevimiz bulunmaktadır.

## a)Seçtiğimiz video ismi yazılacak

## b)

## 1)Özel Özet Fonksiyonu Yazma

```{r}
library(dslabs)  ## dslabs pkaeti yükleme
data(mtcars)  ## mtcars veri setini çağırma


```

```{r}
head(mtcars)   ## veri setinin ilk bir kaç gözlemi

```

```{r}
str(mtcars)  ## veri setinin yapısını inceleme

```

```{r}
print(mtcars)

```

```{r}
## girdi olarak vector tanımlama ve ve bu vector ün ortamalasını , medyanını , standart sapmasını ,minimumunu ve maksimumunu içeren liste döndürme
custom_summary <- function(vec) {   
    updated_list <- list(
      mean=mean(vec),
      median=median(vec),
      standard_deviation=sd(vec),
      minimum_value=min(vec),
      maximum_vaule=max(vec)
    )
      return(updated_list)
  
}
     ##custom_summary fonksiyonunu kullanarak veri setindeki mpg değişkeninin özet istatistiğini hesaplama
     mpg_summary <- custom_summary(mtcars$mpg)
     print(mpg_summary)
     ##custom_summary fonksiyonunu kullanarak veri setindeki hp değişkeninin özet istatistiğini hesaplasaydk aşağıdaki gibi olurdu
     ##hp_summary <- custom_summary(mtcars$hp)
     ##print(hp)
     
     
     

```

## 2)Fonksiyonu Döngü Kullanarak Uygulama

```{r}
nmrc_columns <- sapply(mtcars, is.numeric)   ##veri setinin sayısal sütunlarını belirleme
print(nmrc_columns)
```




## 3)Apply ile Alternatif bir Yaklaşım

```{r}
result <- apply(mtcars, 2, custom_summary)
print(result)
```

## c)

```{r}

library(dslabs)
data(na_example)   ## na_example veri setini çağır
print(na_example)


```

```{r}
sum_na <- sum(is.na(na_example))
print(sum_na)

```
